臺灣高等法院刑事判決　　　　　　　　　　　　　　九十三年度上易字第四八二號
　　上　訴　人　甲○○
　　即　被　告
右上訴人因妨害自由等案件，不服臺灣臺北地方法院九十二年度易字第一七三九號，
中華民國九十三年二月十七日第一審判決（偵查案號：臺灣臺北地方法院檢察署九十
一年度偵字第七四四八號），提起上訴，本院判決如左：
    主      文
原判決撤銷。
甲○○無罪。
    理      由
一、公訴意旨略以；被告甲○○於民國九十一年四月十八日下午四時許，在臺灣臺北
    地方法院第二十八法庭聆聽該院九十一年度重訴字第二五八號案件宣判後，在法
    庭外以極大之音量聽講行動電話，經法官當庭諭令法警節制其行為並予錄音，被
    告甲○○猶不聽規勸，仍繼續咆哮，辱罵「法官貪污」、「法官沒小孩嗎」、「
    明天要找人來」等語，於法官依法執行職務時，當場恐嚇，致生損害於法官生命
    、身體之安全，並使承審法官無法正常執行職務，影響法庭秩序甚巨，因認被告
    涉有刑法第一百四十條第一項對於公務員依法執行職務時當場侮辱罪嫌（起訴書
    原記載被告係以一行為而觸犯刑法第一百四十條第一項侮辱公署、同法第三百零
    五條恐嚇罪嫌，業經檢察官於原審審判期日更正，並經法院當場告知被告）。
二、被告甲○○雖未於本院審理時到庭，惟據其於偵查及原審時所為供述，固坦承於
    法庭外與他人通電話時有情緒性反應之言詞，然堅決否認有起訴書犯罪事實所載
    「法官貪污」、「法官沒小孩嗎」之陳述，至於檢察官所指「明天要找人來」部
    分，渠本意乃在於將要自殺等語置辯。
三、公訴人認被告甲○○涉有右揭犯罪行為，無非以原審法院函送資料，證人即現場
    處理之法警丙○○所為證述，及九十一年四月十八日下午四時四十分許至下午五
    時八分許錄音帶暨勘驗筆錄、譯文為依據。惟按犯罪事實之認定，應憑證據，如
    無相當之證據，或證據不足以證明，自不能以推測或擬制之方法，以為裁判之基
    礎。經查：
    (一)本件被告於九十一年四月十八日下午，在原審法院聆聽該院九十一年度重訴字
      第二五八號案件宣判後，因對判決結果而發抒不滿，經檢察官勘驗該院第二十
      八法庭當時就被告與法官及書記官間之對話與被告於法庭內外所為言詞陳述錄
      音帶結果，其內容為「法官：已經宣判了。」、「被告：我要問理由到底是怎
      麼樣子。」、「法官：判決書會交待。」、「被告：我要準備啊。」、「法官
      ：判決書會寄給你。」、「被告：這金額十幾億呢。」、「法官：你有什麼問
      題接到判決書再來找理由。」、「被告：你說不服再來找理由，可是法院官官
      相護，第一審都這樣了。」、「書記官：今天宣判，今天宣判理由不一定要交
      給你。」、「被告：你這樣子沒有好的結果，十幾億呢。」、「書記官：我已
      經告訴你，判決書會寄給你。」、「被告：法官當到這樣沒有辦法。」、「法
      官：判決理由書會交待。」、「被告：我先準備嘛！檢察官偽造文書被抓到，
      我都沒有登報呢！你知道嘛！檢察官偽造文書被抓到。」、「法官：接到判決
      書再主張，你小聲一點，不要再吵鬧，我現在跟你講一下嘛，好不好？」、「
      被告：為什麼會不存在？」、「法官：到時候會交待清楚，好不好。」、「法
      官開始進行上開案件之審理」、「法官：兩造聲明同前，是不是？（其餘內容
      略）」、「被告：‧‧‧就像檢察官偽造文書被我抓到。」、「被告在法庭外
      大聲咆哮‧‧‧斷斷續續可聽見檢察官偽造文書等語。」、「被告：判的下去
      、這樣給我判下去‧‧‧」、「被告：絕對這樣判，想嘛知，走法律漏洞啊‧
      ‧‧」、「被告：剛才還叫法警來，你咁知，叫法警來‧‧‧」、「被告：講
      叫依法，什麼依法，轉讓，我有轉讓，我有錄音帶呢！」、「被告：叫法警來
      ，又不知道見笑，剛才真不要見笑，叫法警來。」、「被告：全家人搬去法院
      判的下去。」、「被告：上訴五百萬呢！」、「被告：關呢！關在裡面有效嗎
      ？理由又不跟我講，拜託他跟我講理由。」、「法官諭請當事人暫停，詢問法
      警是否在外面」、「通譯：應該在，報告法官我這邊已經開始錄音。」、「開
      關門的聲音」、「被告：勸我，我怎麼理性，我只是想聽理由到底是怎麼樣啊
      ，法官告訴我可以吧！」、「被告：怎麼理性啊！法官你這樣判的下來，你這
      樣判的下來，怎麼理性！」、「被告：法官真是作孽不得，放屁，十幾億判五
      億，連帶十幾億呢！」、「被告：學柯賜海啊！叫法警來！」、「被告：證人
      都帶到庭還不問，沒消費借貸不存在。」、「被告：還叫法警來，理由向我講
      講我就走了，又不跟我講理由。」、「被告：對啊，還叫法警來。」、「被告
      ：明天來吊投好啦！我絕對會來自殺。」、「法官諭請法警逮捕被告，恐嚇現
      行犯，移送地檢署。」、「法官詢問在場之人，你們有無聽到他剛才有說明天
      要找人來。」、「被告：打人喔！」、「被告仍大聲呼叫，但內容模糊不清。
      」，有勘驗筆錄在卷可稽（原審卷第二八至三十頁），是核該錄音帶內容，並
      無公訴人所指「法官貪污」、「法官沒小孩嗎」、「明天要找人來」之言詞。
    (二)卷附原審法院法警所製作報告固記載「至二十八法庭時，見甲○○在法庭外大
      聲辱罵法官貪污、判決不公‧‧‧」，然據證人即該報告製作人丙○○於偵查
      中證稱「當天約下午五時許，我們接獲三樓民庭乙股通報請求支援，我第一個
      趕到，看見甲○○在庭外很大聲的在講行動電話，王創華制止甲○○，請甲○○不要太大聲，我進二十八法庭，尚未請示，男法官即命令我逮捕甲○○。報
      告中所稱辱罵法官貪污、判決不公等語，是庭務員轉述的。庭務員是女的。五
      時許以前之情形我們不清楚，因我們不蒞民庭。」（偵查卷第十一頁正反面）
      ，並於本院到庭具結證稱「庭務員有打電話下來，警鈴系統也響了，我們就至
      二十八法庭，當時被告已在庭外打行動電話，二十八法庭門是開著，被告當時
      站的位置距離二十八法庭約二、三步，斜斜面對法庭，當時我進入法庭，法官
      說被告當時對他不禮貌、咆哮，我請示法官該怎麼處理後，我步出法庭，被告
      仍在講電話，被告口氣很壞，講話很大聲，我們強制帶被告下去時，他才關掉
      行動電話。」（本院卷第二八頁），是依證人丙○○所為證述，該報告內「法
      官貪污、判決不公」係經由當時二十八法庭之庭務員告知而記載，即非證人丙○○個人之親見親聞，而證人即當時庭務員黃雪卿於原審到庭具結後證稱「我
      不記得有說這些話」（原審卷第九十頁），另證人即當時該法庭通譯俞華民於
      原審亦具結證稱「當天有個被告來聽宣判，被告不服，非常激動，法官說如果
      不服可以上訴，後來當事人拒絕離開，影響後面的開庭，法官請我們通知法警
      上來，被告在法警勸說後就離開，法官繼續下個案件，被告還在外面不願離開
      ，有情緒性字眼，但不記得是什麼話，被告聲音很大，影響裡面開庭，法官要
      我們把門關上，被告還是在外面，這過程中法官要我出去跟被告說不要這樣，
      但是沒有效果我就回來，被告還是在外面說很多話，後來法官不知道聽到什麼
      ，就下令逮捕。」、「（當時有無聽到被告說的內容）我沒有在意去聽，因為
      在法院當事人短時間埋怨的情形會有，但不會有這麼長的時間。」、「從聽完
      宣示到離開法庭就有十幾分鐘，法官有勸他，有說這樣會影響開庭，離開後在
      門口繼續發洩，法官說不跟他計較，請我們繼續把門關上，繼續開庭，我在裡
      面印象中有聽到他打電話給他的朋友，聲音很大。」（原審卷第九一、九二、
      九三頁），是依當時在場證人黃雪卿、俞華民所為證詞，亦未能證明被告確有
      為報告內容所指辱罵法官貪污、判決不公之言語。
    (三)證人即法官乙○○於原審雖到庭具結證稱「（被告當時咆哮說什麼）不記得。
      」、「被告出去法庭後，在門口約一公尺距離，臉朝法庭繼續咆哮。」、「（
      被告當時咆哮的內容）被告說法官貪污、他說早知道會這樣判、說法官難道沒
      小孩嗎等。」、（原審卷第八十、八一頁），然證人乙○○該部分不利於被告
      之證詞，為被告原審時所否認，而核之右揭錄音帶內容，亦無被告確曾為「法
      官貪污」或「法官難道沒小孩嗎」之記錄，又該錄音起訖時間，據證人乙○○
      於原審證稱「（你何時請庭務員錄音）有錄音，被告還在法庭就請庭務員錄音
      ，我不是很確定何時間錄音。」、「（請法警制止後，被告有無停止該行為）
      被告仍繼續咆哮。」、「（法警不是在庭外，為何被告繼續咆哮）我不清楚。
      」、「（法警出去制止時，當時法庭的門是否開著）是開著。」等語（原審卷
      第八十、八二頁），是苟被告確曾為上開言詞，自應連同其他言詞併予存錄，
      證人乙○○上開證詞，既未能依勘驗錄音帶內容確認無誤，尚難憑此遽為不利
      於被告認定之唯一依據。
    (四)公訴人指稱被告曾揚言「明天要找人來」部分，據證人乙○○於原審證稱「被
      告說明天要調猴（台語發音），這句黑話應該是要叫兄弟來的意思。」、「（
      你說的調猴是不是在命法警逮捕前錄音帶中說的這句話）是的。」（原審卷第
      八三、八四頁），被告就此部分辯稱「我有說調猴，但意思是自殺。」（原審
      卷第八五頁）。經就被告、證人乙○○所為陳述與右載錄音帶勘驗筆錄核對結
      果，被告確於證人乙○○所指「調猴」一詞後，言及「我絕對會來自殺」，是
      依被告該段前後言詞觀察，證人乙○○所稱「調猴」依黑道用語意在叫兄弟來
      ，與被告其後所言並不具一貫性，而「上吊」之閩南語發音，則與自殺之意一
      致，是則被告於原審所為「調猴是自殺的意思，可能是我發音的問題，我是雲
      林崙頂人，我是海口音，上吊都是說調猴，我有說我連自殺都不行嗎。」之辯
      解，尚屬可信。
    綜右理由，公訴人所引證據均不足以證明被告確有於法官執行職務時出言「法官
    貪污」、「法官沒小孩嗎」、「明天要找人來」辱罵或相脅之行為，此外復無其
    他積極證據足為被告確有該部分行為之佐證，應認被告犯罪尚屬不能證明。
四、原審以被告並未為「法官貪污」、「法官沒小孩嗎」、「明天要找人來」之言詞
    ，認被告該部份行為尚屬不能證明，固非無見，然原審以被告在法庭外大聲以「
    絕對這樣判，想嘛知，走法律漏洞啊」、「叫法警來，又不知道見笑，剛才真不
    要見笑，叫法警來（閩南語發音）」、「明天來做柯賜海看嘛，鬼才判的下去」
    暨於法官當庭諭令法警丙○○制止其行為，其猶不聽規勸，接續以「法官真是作
    孽不得過，放屁」等輕蔑言詞，當場侮辱法官乙○○，而予以論罪科刑之判決。
    然查，本件公訴人起訴事實，業指明被告係因指摘「法官貪污」、「法官沒小孩
    嗎」並揚言「明天要找人來」而涉妨害公務罪嫌，該起訴範圍部分既未能證明犯
    罪，被告有無其他犯罪行為，即非起訴效力之所及，原審就起訴書所指範圍以外
    之被告行為予以論罪科刑，即屬違法，被告否認犯罪而提起上訴，雖未指摘於此
    ，然原審判決既有右揭可議，自應由本院將原審判決撤銷，並改為被告無罪之諭
    知。
五、被告經合法傳喚，無正當之理由不到庭，本院爰不待其陳述，逕行判決。
據上論斷，應依刑事訴訟法第三百六十九條第一項前段、第三百六十四條、第三百零
一條第一項、第三百七十一條判決如主文。
本案經檢察官吳慎志到庭執行職務
中    華    民    國      九十三      年      六      月       八       日
                            臺灣高等法院刑事第十九庭
                                審判長法  官  許  國  宏
                                      法  官  洪  光  燦
                                      法  官  林  勤  純
右正本證明與原本無異。
本判決不得上訴。
                                      書記官  葉  瑩  庭
中    華    民    國      九十三      年      六      月       八       日
